臺灣臺中地方法院刑事裁定
111年度聲字第1169號
聲  請  人  李少青


被      告  張家偉


選任辯護人  廖健智律師
上列聲請人因被告詐欺等案件（本院111年度金訴字第139號），
聲請發還扣押物，本院裁定如下：
    主    文
扣案之現金新臺幣玖萬元，准予發還李少青。
    理    由
一、聲請意旨略以：被告張家偉因涉犯詐欺等案件，經檢察官提
    起公訴，而被告於民國109年5月5日遭員警盤查時扣得之現
    金新臺幣（下同）29萬元，其中9萬元係聲請人李少青遭詐
    騙後匯入被告所申辦之國泰世華商業銀行000000000000號帳
    戶（下稱系爭帳戶），再由被告提領之款項，性質上屬贓物
    ，又無第三人主張權利，當無留存之必要，爰依刑事訴訟法
    第142條之規定，聲請准予發還聲請人等語。
二、按犯罪所得，屬於犯罪行為人者，沒收之；犯罪所得已實際
    合法發還被害人者，不予宣告沒收或追徵，刑法第38條之1
    第1項、第5項分別定有明文。而該條立法理由六以：「為優
    先保障被害人因犯罪所生之求償權，參考德國刑法第73條第
    1項，增訂第5項，限於個案已實際合法發還時，始毋庸沒收
     ，至是否有潛在被害人則非所問。若判決確定後有被害人
    主 張發還時，則可依刑事訴訟法相關規定請求之。」已明
    揭優先保障被害人之原則。另扣押物若無留存之必要者，不
    待案 件終結，應以法院之裁定或檢察官命令發還之；其係
    贓物而 無第三人主張權利者，應發還被害人。且扣押之贓
    物，依第142條第1項應發還被害人者，應不待其請求即行發
    還，刑事 訴訟法第142條第1項、第318條第1項亦有明定。
    是如犯罪所 得之贓物扣案，而被害人明確，又無第三人主
    張權利時，自 應適用刑事訴訟法第142條第1項、第318條第
    1項規定，不待 請求即行發還被害人（最高法院107年度台
    非字第142號判決參照）。
三、經查，詐欺集團不詳成員自109年3月起，對聲請人施以詐術
    ，聲請人因而陷於錯誤，依詐欺集團成員之指示，於109年5
    月15日上午10時53分許，匯款9萬元至系爭帳戶，被告於同
    日下午1時9分許，連同另一名詐欺被害人黃湘雅所匯入之20
    萬元，臨櫃提領29萬元，嗣員警於同日下午2時14分許，在
    大潤發員林店地下1樓停車場盤查車牌號碼000-0000號自用
    小客車而查獲被告，並自被告身上扣得現金29萬元等情，業
    據被告張家偉於警詢、偵查及本院準備程序中供承在卷，核
    與證人即聲請人、證人黃湘雅於警詢之證述情節相符（見偵
    16527號卷第576至578、597至601頁），並有系爭帳戶之客
    戶基本資料、對帳單、帳戶交易明細查詢結果、員警職務報
    告書、臺中市政府警察局第二分局搜索扣押筆錄及扣押物品
    目錄表、扣押物品清單、被告提款29萬元之國泰世華商業銀
    行取款憑證、黃湘雅匯款20萬元之郵政跨行匯款申請書、聲
    請人匯款9萬元之合作金庫商業銀行匯款申請書代收入傳票
    附卷可稽（見警卷第55至59頁，偵16527號卷第57至60、119
    至131、375、419、590、631頁），堪以認定。
四、觀諸系爭帳戶交易明細，系爭帳戶於黃湘雅及聲請人先後匯
    入20萬元、9萬元之前，餘額為500元，且於被告提領29萬元
    ，使帳戶餘額回復為500元之過程中，亦無其他款項匯入，
    是扣案之現金29萬元，可明確認定其中9萬元係聲請人所匯
    入之款項，性質上屬取自聲請人之詐欺犯罪所得，而係贓物
    ，又查無第三人就該筆9萬元贓款主張權利，因被告之犯罪
    事證明確，辯護人於本院準備程序中亦同意將贓款發還予聲
    請人（見本院卷第84頁），當已無留存之必要。從而，聲請
    人聲請發還扣案之現金9萬元，為有理由，應予准許。
五、依刑事訴訟法第142條第1項、第220條，裁定如主文。
中　　華　　民　　國　　111 　年　　4 　　月　　19　　日
                  刑事第十三庭  審判長法  官  李宜娟
                                      法  官  陳怡秀
                                      法  官  洪瑞隆
以上正本證明與原本無異。
如不服本裁定，應於收受送達後5日內向本院提出抗告狀。（應
附繕本）
                                      書記官  許家齡
中　　華　　民　　國　　111 　年　　4 　　月　　19　　日